臺灣屏東地方法院刑事判決　　　　　　　 94年度易字第214號
公　訴　人　臺灣屏東地方法院檢察署檢察官
被　　　告　丙○○
上列被告因詐欺案件，經檢察官提起公訴（94年度偵字第1674號
），本院判決如下：
    主  文
丙○○幫助意圖為自己不法之所有，以詐術使人將本人之物交付
，處有期徒刑伍月，如易科罰金，以佰元折算壹日。
    事  實
一、丙○○基於幫助他人詐欺取財之犯意，於民國93年11月5 日
    至同年12月25日間某時，在不詳之地點，將其於93年11月5
    日至中華商業銀行（下稱中華商銀）屏東分行所開立之帳號
    00000000000000號帳戶之存摺、印章及提款卡，提供予姓名
    年籍不詳之成年人使用，幫助該人為詐欺取財犯行。該姓名
    年籍不詳之成年人乃於93年12月25日15時許，撥打乙○○家
    中電話（05）0000000 號向乙○○佯稱其兒子替他人擔保新
    臺幣（下同）200,000 元，要求其匯款100,000 元至上開帳
    戶，致乙○○陷於錯誤，而於同日15時55分至雲林縣虎尾鎮
    ○○路1 號復華商業銀行，以該行設置之自動櫃員機，轉帳
    交付100,000 元至丙○○所有之上開帳戶，丙○○因而幫助
    詐欺，嗣於同日17時許，乙○○之子以電話與乙○○聯絡後
    ，乙○○方知受騙，經乙○○報警後循上開帳戶資料而查知
    上情。
二、案經乙○○訴請臺灣屏東地方法院檢察署檢察官偵查起訴。
    理  由
一、訊據被告丙○○固坦承上開帳戶係其親自至中華商銀所開立
    之事實，惟矢口否認有何幫助詐欺犯行，辯稱：上開帳戶之
    存摺、印章及提款卡係置放於機車置物箱中遭竊，伊沒有交
    予他人使用云云。經查：
  (一)上揭事實業據證人乙○○於本院審理時證述綦詳，並有復華
    銀行自動櫃員機客戶交易明細單（見他字卷第4 頁）、中華
    商銀客戶帳務資料查詢（見他字卷第17頁）、客戶歷史檔交
    易明細查詢（見他字卷第17頁）、開戶資料紀錄（見他字卷
    第18頁）各1 紙附卷可稽。
  (二)被告丙○○於偵查中辯稱：上開帳戶之存摺、印章及提款卡
    都丟了，是在機車內丟的，其中還有身分證及駕照，伊在丟
    掉時就到屏東縣麟洛戶政事務所報遺失，駕照尚未報遺失，
    伊是在不見後一周報遺失，也是在開戶後約2 、3 天就不見
    了，機車是伊哥哥的，在屏東市太平洋百貨那裡不見的等語
    （見他字卷第42頁）；於本院審理時則供稱：當時因為要去
    賣檳榔才去開戶，伊後來沒有去工作，帳戶遺失後有再去農
    民銀行開戶，帳戶是放在甲○○姑姑的機車內遺失的，伊都
    叫甲○○哥哥，存摺遺失後沒有去銀行掛失，沒有去工作後
    又跑去別家銀行開戶，去別家銀行開戶是要拿給老闆的，因
    為本來伊要去工作存摺就不見了，伊就又去開戶，拿存摺給
    老闆後又不去做了，伊的存摺在甲○○的機車上遺失，伊不
    知道機車當時停在何處，伊的存摺一直都放在機車內等語（
    見本院卷第36頁至38頁），是被告關於上開帳戶之存摺、印
    章及提款卡置於何機車及在何處遺失所辯已有所不一，且其
    前後2 次為工作而至銀行開戶卻未實際從事任何工作，亦與
    常情不符。再被告之身分證僅曾於86年9 月22日申請補發等
    情，亦有屏東縣麟洛鄉戶政事務所94年3 月17日屏麟鄉戶（
    法）字第940000002 號函及補領國民身分證申請書（分別見
    他字卷第71頁、第73頁）各1 紙在卷足憑，則被告是否真有
    遺失上開帳戶之存摺、印章及提款卡即有可疑。此外，以存
    摺、印章或提款卡提領帳戶內之金錢，均需輸入帳戶所有人
    預設之密碼，為吾人所週知之事實，故本件衡情應係被告交
    付上開帳戶之存摺、印章及提款卡並告知密碼予上開姓名年
    籍不詳之成年人，否則該姓名年籍不詳之成年人自無從運作
    該帳戶以遂行詐欺犯行。
  (三)再證人甲○○雖於本院審理時結證稱：丙○○有時叫伊哥哥
    ，丙○○有把存摺放在伊車上，後來有聽丙○○說存摺不見
    了，伊的機車有被撬開，大概是在93年間伊入監執行前，元
    旦前後，在屏東市○○路的網咖前被撬開的等語（見本院卷
    第37頁），惟被告丙○○係64年1 月3 日生，而證人甲○○
    係64年10月8 日生，有渠2 人之年籍資料在卷足憑，是被告
    尚年長於證人甲○○，則被告焉有稱呼較其年輕之證人甲○○「哥哥」之理？另證人甲○○係於91年7 月26日入臺灣屏
    東戒治所強制戒治，並接續於92年1 月18日入臺灣屏東監獄
    服刑，直至93年5 月7 日始假釋出監，復於94年2 月21日入
    臺灣屏東看守所羈押，現在臺灣屏東監獄竹田分監服刑中等
    情，有臺灣高等法院在監在押全國紀錄表（見本院卷第23頁
    ）1 紙附卷可稽，故證人甲○○於93年元旦前後係在臺灣屏
    東監獄服刑，當無從知悉其機車曾遭撬開，且縱證人甲○○
    將94年誤認為93年，惟本件被害人乙○○係於93年12月25日
    遭詐騙，堪認上開帳戶早於93年12月25日即遭姓名年籍不詳
    之人取得，則證人甲○○之機車於94年元旦前後遭撬開，亦
    無從自該機車內取得上開帳戶之存摺、印章及提款卡，再證
    人甲○○證稱機車在屏東市○○路的網咖前被撬開等語，亦
    與被告供稱上開帳戶之存摺、印章及提款卡係在屏東市太平
    洋百貨那裡不見的等語不符，是證人甲○○之證述，顯係迴
    謢被告之詞，尚難採為對被告有利認定之依據。
  (四)又在郵局或銀行等金融機構開設存款帳戶，原係針對個人社
    會信用而予以資金流通，具有強烈之屬人性，而金融帳戶為
    個人理財之工具，於郵局或銀行等金融機構申請開設存款帳
    戶並無任何特殊之資格限制，一般民眾皆可利用存入最低開
    戶金額之方式，任意在銀行或郵局等金融機構申請開設存款
    帳戶，且一人並可於不同之金融機構申請多數之存款帳戶使
    用，尚無任何困難，此乃眾所週知之事實，被告丙○○於為
    本案行為時已為年滿29歲之成年人，顯屬有一般社會經驗之
    人，對此應有所認知。而有犯罪意圖者，非有正當理由，竟
    使用他人提供之帳戶，客觀上自可預見其目的係供為某筆資
    金之存入，後再行領出之用，且該筆資金之存入及提領過程
    係有意隱瞞其流程及行為人身分曝光之用意，一般人本於一
    般認知能力應均易於瞭解。是依一般人之社會生活經驗，若
    見他人不以自己名義申請帳戶，反而向人收集存款帳戶為不
    明用途使用或流通，衡情對於該等帳戶可能供詐欺之不法目
    的使用，當有合理之預期，況且利用不相識之人之帳戶從事
    詐欺之用，早為傳播媒體廣為報導，被告為有社會經驗之成
    年人，其應可預見交付自己名義之帳戶存摺、印章及提款卡
    等物件予不相識之人流通，有幫助從事詐欺犯行之人利用該
    等帳戶作為實施詐欺犯罪之可能，但其仍將自己名義之帳戶
    交付予不知真實身分之成年人，以致自己完全無法了解、控
    制其帳戶存摺、印章及提款卡等物件之使用方法及流向，則
    被告應本具有縱有人利用該等金融帳戶供實施詐欺犯罪之用
    ，亦不違背其本意之幫助意思甚明，是被告所辯均係事後卸
    責之詞，不足採信，
    本件事證明確，被告犯行堪以認定。
二、按被告丙○○與上開姓名年籍不詳之成年人間，並無共同實
    施詐欺犯罪之犯意聯絡或行為分擔，僅提供存摺、印章及提
    款卡等物予該人，予以詐欺犯行之助力，其所實施者，尚非
    屬構成要件之行為，應為幫助犯，是核被告所為，係刑法第
    339 條第1 項之詐欺取財罪之幫助犯，爰依刑法第30條第2
    項之規定，按正犯之刑減輕之。爰審酌被告所為助長犯罪集
    團氣焰，擾亂社會安寧，對治安所生危害非輕，且犯後否認
    犯行態度不佳，及其犯罪之動機、目的、手段等一切情狀，
    量處如主文所示之刑，並諭知易科罰金之折算標準，以資懲
    儆。
據上論斷，應依刑事訴訟法第299 條第1 項前段，刑法第339 條
第1 項、第30條第1 項、第2 項、第41條第1 項前段，罰金罰鍰
提高標準條例第1 條前段、第2 條，判決如主文。
本案經檢察官葉容芳到庭執行職務。
中　　華　　民　　國　　94　　年　　8 　　月　　9 　　日
                  刑事第六庭    審判長法  官   石家禎
                                      法  官   許心
                                      法  官   林家聖
以上正本證明與原本無異。
如不服本判決應於收受本判決送達後10日內向本院提出上訴書狀
，其未敘述上訴理由者，並得於提起上訴後10日內向本院補提理
由書狀（均須按他造當事人之人數附繕本）「切勿逕送上級法院
」
                                書記官  莊正彬
中　　華　　民　　國　　94　　年　　8 　　月　　9 　　日
附錄本判決論罪之法條：
刑法第339條第1項
意圖為自己或他人不法之所有，以詐術使人將本人或第三人之物
交付者，處五年以下有期徒刑、拘役或科或併科一千元以下罰金
。
